【裁判字號】    95,上重訴,35
【裁判日期】    950801
【裁判案由】    殺人等
【裁判全文】
臺灣高等法院臺中分院刑事判決        95年度上重訴字第35號
上  訴  人  臺灣彰化地方法院檢察署檢察官
上  訴  人
即  被  告  甲○○
指定辯護人  陳國華  律師
上列上訴人等因被告殺人等案件，不服臺灣彰化地方法院95年度
重訴字第3號，中華民國95年5月12日第一審判決（起訴案號：臺
灣彰化地方法院檢察署94年度偵字第9827號），提起上訴，本院
判決如下：
    主  文
原判決撤銷。
甲○○殺人，處無期徒刑，褫奪公權終身。
扣案之鐵勾壹支沒收。
    事  實
一、甲○○（綽號「阿輝」）與吳文龍原係結交多年之好友，民
    國（下同）94年10月間，吳文龍介紹甲○○修建吳文龍友人
    劉智達之房屋，約有新臺幣（下同）十萬元之修建費用迄未
    受償，致甲○○向建材行賒欠之材料費約三萬元亦未能償還
    ，甲○○屢向吳文龍抱怨，吳文龍卻不加理會，要甲○○自
    行處理，引起甲○○之不滿。94年11月24日10時33分及10時
    57分左右，吳文龍先後接獲甲○○行動電話後即前往臺中縣
    烏日鄉○○村○○路便行巷126弄34 號甲○○之住處，二人
    復就劉智達所欠修繕費及甲○○賒欠之建材費如何解決協調
    多時，均無結果，甚而發生爭吵，當時甲○○之妻楊來好在
    家，身體不適，甲○○為免驚擾其妻，乃於同日下午2 時許
    ，與吳文龍同至停於屋前路邊甲○○之妻楊來好所有之車牌
    號碼QM-3070 號自用小客車內繼續商談，由吳文龍坐於車內
    右前座，甲○○則坐於後座，商談中因吳文龍仍執意要求甲
    ○○應自行返還其建材行欠款，致談判破裂，甲○○一時氣
    憤，遂起殺人之犯意，拿起平時置於後車箱（後座椅背已拆
    ，與後車箱相通）車上工作用之布繩1條（該布繩附有鐵勾1
    支）從後套住吳文龍之頸部，並將雙腳踩在吳文龍所坐之椅
    背上猛然施力將繩子往後拉，勒住吳文龍頸部不放，長達數
    分鐘，致吳文龍頸部受力壓迫，窒息而死。甲○○見吳文龍
    嘴巴滲出血水死亡後始放手，為掩飾其殺人之事實，再萌生
    遺棄屍體之犯意，於同日下午約3 時許，駕駛前開自用小客
    車至彰化縣花壇鄉○○村○○路260 巷之產業道路旁，將吳
    文龍屍體以前揭布繩拖至垃圾堆中棄置，再就地拾起石綿瓦
    片覆蓋在吳文龍屍體上，以免遭人查覺。隨後並在臺中縣烏
    日鄉成功嶺營區旁第九公墓涼亭旁（臺灣電力股份有限公司
    【下稱臺電】成功西支22電線桿旁），將吳文龍隨身之證件
    連同作案用之布繩一起燒燬（留下該布繩所附之鐵勾1 支）
    ，另將吳文龍所有之SAMSUNG廠牌銀色行動電話1支（號碼係
    0000000000）丟棄在附近樹林內。嗣於94年12月4日下午3時
    30分許，為林秀眉在上開產業道路旁發現吳文龍屍體，報警
    後，於94年12月8日下午4時30分許，在雲林縣西螺鎮振興里
    振興156 號旁，為警拘提甲○○到案而查獲上情，隨後到相
    關現場起獲吳文龍所有上開銀色行動電話1 支及甲○○所有
    上開鐵勾1支、布繩灰燼乙袋。
二、案經彰化縣警察局彰化分局報請臺灣彰化地方法院檢察署檢
    察官偵查起訴。
    理  由
一、上開事實，業據被告甲○○先後於警詢時、偵查中、原審及
    本院審理時坦承不諱。而被告確實於94年11月24日10時33分
    16秒及同日10時57分49秒，以其所使用之0000000000號行動
    電話撥打被害人吳文龍所使用之0000000000號行動電話，被
    害人吳文龍當日接完電話後隨即駕駛其所有AN-1803 號自小
    客車前往被告位於臺中縣烏日鄉○○村○○路便行巷126 弄
    34號住處，迄當日下午2 時許，劉智達電話聯絡被害人吳文
    龍，被害人吳文龍表示與被告「講事情，快好了」，當日下
    午4時許卻告失聯，吳文龍所有AN-1803號自小客車則停放在
    被告上開住處外道路旁，被告亦告失聯等情，有0000000000
    、0000000000號行動電話通聯紀錄、車籍資料（見警卷61、
    62頁、偵查卷65、73至99頁）、證人劉智達、賴信忠先後於
    警詢、原審審理中之證詞（分見警卷及原審95年4月19 日審
    判筆錄）及彰化縣警察局彰化分局被告住處現場查證照片12
    幀（見偵查卷100至105頁）在卷可證。又被害人吳文龍之屍
    體於94年12月4日下午3時30分許，為林秀眉在彰化縣花壇鄉
    ○○村○○路260 巷之產業道路旁發現一節，亦據證人林秀
    眉於警詢中證述甚明。而被害人吳文龍係因頸部受外力，窒
    息死亡之事實，有臺灣彰化地方法院檢察署檢察官相驗屍體
    證明書、法醫驗斷書、法醫鑑定結果報告書、中山醫學大學
    附設醫院病理科解剖鑑定報告書各1 份在卷可稽。此外，並
    有彰化縣警察局現場勘查報告1份、現場查證照片14 幀（見
    警卷）、扣案之鐵勾1支、繩索灰燼1袋、被害人吳文龍0000
    000000號銀色行動電話照片1張可資佐證。
二、被告於原審審理中曾辯稱：被害人原有心臟病，可能是因為
    爭執拉扯中情緒激動，才導致心臟病突發而死云云，惟查，
    中山醫學大學附設醫院病理科解剖鑑定報告載明：(一)死者下
    顎牙齒齒頸部呈紅色明顯，係窒息表徵之一，心臟病變猝死
    ，無此特異性。(二)死者頭頸部變黑較明顯，窒息易產生此種
    變化，心臟病變猝死，無此特異性。(三)死者屍體腐敗以頭頸
    部最明顯，頸部腐敗嚴重，似傷害造成（受傷之組織易腐敗
    ），心臟病變猝死，無此特異性。(四)死者頭頸部蛆蟲長度最
    長（蛆長8節，長約1公分【相驗時所見】），心臟病變猝死
    ，屬自然死亡，並不會有局部腐敗較嚴重等情形。(五)死者頸
    部氣管腐敗及未見舌骨暨甲狀軟骨（受傷易腐敗脫離），心
    臟病變猝死，若無骨折造成分離等情事，舌骨及甲狀軟骨會
    存留在頸部等情，已排除心臟病發之死亡因素，足見被告此
    部分所辯，顯不可採。其有殺人及遺棄屍體犯行，堪以認定
    。至被告又稱吳文龍提供毒品海洛因給伊施用，有欠吳文龍
    五萬元，當天係吳文龍逼討該五萬元之海洛因款項，威脅伊
    要還清，否則3至15 天內要讓伊死，伊才下手勒死吳文龍云
    云，然查被告所稱吳文龍有交付毒品給伊吸食一節，除被告
    自陳外，認識被告及吳文龍之證人劉智達、賴信忠於原審雖
    證述被告有施用毒品之事，惟吳文龍有否提供毒品予被告吸
    食則不知情，是被告以吳文龍利用毒品債務催逼始下手行兇
    為辯，亦非可取。
三、按殺人後之損壞屍體，倘係出於湮滅犯罪證據之意，應屬殺
    人罪之結果，應依牽連犯之規定，從一重處斷（最高法院92
    年度台上字第4282號判決意旨參照）。故核被告所為，係犯
    刑法第271條第1項之普通殺人罪、第247條第1項之遺棄屍體
    罪。被告所為上開殺人、遺棄屍體二罪間，有方法、結果之
    牽連關係，應從一較重之殺人罪處斷。查被告行為後，94年
    1月7日修正公布之刑法，自95年7月1日施行，修正後之刑法
    刪除第55條關於牽連犯之規定。本件被告所犯刑法第271 條
    第1項殺人罪及第247條第1 項遺棄屍體罪，具有牽連犯之關
    係，依修正前即行為時之規定，應從一重之殺人罪處斷；依
    修正後之刑法既已刪除牽連犯之規定，則所犯上述各罪應依
    數罪併罰之規定分論併罰。比較新舊法之規定，修正後之規
    定並非較有利於被告，依刑法第2條第1項之規定，應適用行
    為時之法律，即適用修正前刑法第55條牽連犯之規定，從一
    重之殺人罪處斷，併此敘明。原審雖予被告論科，惟被告犯
    行涉有牽連犯之關係，法律已有變更，業如前述，原判決未
    及比較適用，尚有未洽，被告上訴意旨認原審量刑過重，檢
    察官上訴意旨認原審量刑過輕，雖均無理由，惟原判決既有
    可議，即應予撤銷改判，爰審酌被告之素行，犯罪之動機、
    目的、被告僅為債務糾葛，竟萌殺意，以被害人頭頸部所受
    之傷，可見被告下手之猛，對社會治安、人群道義所生之危
    害甚巨，若以一般之監獄短期教化顯不足以改變其惡性，並
    考量被告事後猶未能賠償被害人家屬民事上之損害等一切情
    狀，量處如主文第二項所示之刑，並宣告褫奪公權終身。扣
    案之鐵勾1 支，係被告所有供犯罪所用之物，併予依法宣告
    沒收。至布繩1條已為被告燒燬成灰燼，有該布繩灰燼1袋可
    稽，業已滅失，爰不予宣告沒收。
四、據上論斷，應依刑事訴訟法第369條第1項前段、第364 條、
    第299條第1項前段，刑法第2條第1項前段、第271條第1項、
    第247條第1項、第37條第1項、第38條第1項第2款、修正前
    刑法第55條，判決如主文。
本案經檢察官乙○○到庭執行職務。
中    華    民    國    95    年     8     月    1    日
               刑事刑三庭  審判長法  官  王  增  瑜
                                 法  官  廖  柏  基
                                 法  官  陳  欣  安
上列正本證明與原本無異。
如不服本判決應於收受送達後十日內向本院提出上訴書狀，其未
敘述上訴之理由者並得於提起上訴後十日內向本院補提理由書（
均須按他造當事人之人數附繕本）。
                                 書記官  阮  正  枝
中    華    民    國    95    年    8     月    1     日
附錄：
刑法第247條第1項
損壞、遺棄、污辱或盜取屍體者，處六月以上五年以下有期徒刑
。
刑法第271條第1項
殺人者，處死刑、無期徒刑或十年以上有期徒刑。
                                                      Ｆ


司法院資訊處製作；財團法人民間司法改革基金會備份。
